【裁判字號】    92,訴,616
【裁判日期】    920805
【裁判案由】    妨害自由等
【裁判全文】
臺灣彰化地方法院刑事判決                          九十二年度訴字第六一六號
    公  訴  人  臺灣彰化地方法院檢察署檢察官
    被      告  戊○○
    選任辯護人  張良銘律師
右列被告因妨害自由等案件，經檢察官提起公訴 (九十年度偵字第七二八九號)，本
院判決如左：
    主  文
戊○○共同以強暴，剝奪人之行動自由，處有期徒刑壹年。
戊○○被訴傷害罪部分，公訴不受理。
    事  實
一、戊○○前於民國八十六年間，因違反槍砲彈藥刀械管制條例等案件，經本院判處
    應執行有期徒刑四年二月確定，接續前案殘刑之執行，於九十年九月七日假釋出
    獄，現仍在假釋期間，竟不知悔，復與綽號「阿龍」之辛○○等人共同基於妨害
    自由之犯意聯絡，先於九十年十月十六日凌晨三時許，侵入位於彰化縣花壇鄉○○村○○街一一０號丙○○之住處（侵入住宅部分未據告訴），隨手執起丙○○
    住處之黑色鐵製手電筒，對在場之丙○○、丁○○、己○○、乙○○及代號：甲
    ３（姓名年籍見卷附資料）等人喝令：「不准動、全部蹲下」，使在場之人均心
    生畏懼而遵其命令不敢離去，接著戊○○又以「你們不能在這裡賭博，如果你們
    這些人再在這裡賭博，被我遇到一次就打一次」等語施以恐嚇，戊○○並持手電
    筒毆打丙○○、丁○○、己○○、乙○○等人，致乙○○、己○○、丁○○三人
    分別於左耳部位、後腦部位及左手肘部位受傷（傷害部分，業據乙○○三人於偵
    查中與戊○○達成調解，經本院核定而撤回告訴）；後戊○○又強逼丁○○、己○○、乙○○三人猜拳，以誰輸誰先死等語加以恐嚇，使丁○○等三人心生畏懼
    而遵其命令，嗣後，戊○○於離去時仍大聲喝令其他在場之人蹲著不要動，動的
    話就要讓他「碎糊糊」（臺語），致剝奪丙○○等人之行動自由達二十分鐘之久
    。戊○○又於同日二十二時許，再夥同辛○○等人，再次前往上址（侵入住宅部
    分亦未據告訴），進入後即以拳、腳及上述黑色鐵製手電筒毆打在場之壬○、丙○○、庚○○及綽號「阿德」之男子，致壬○受有左側尺骨骨折、頭部外傷併臉
    部擦挫傷，庚○○胸部受傷、丙○○則於頭部、胸部及腳部多處受傷（丙○○及
    阿德未就傷害部分提出告訴，壬○、庚○○則於偵查中與戊○○達成調解，經本
    院核定後撤回告訴）。
二、案經彰化縣警察局彰化分局報告臺灣彰化地方法院檢察署檢察官偵查起訴。
    理  由
壹、有罪部分
一、訊據被告戊○○固不否認確有於上述時間，二度夥同綽號「阿龍」辛○○等人，
    前去丙○○上開住處，致先後與丙○○等被害人發生肢體衝突，辛○○並因而毆
    打丙○○等人，而其亦有因為誤會而與庚○○（原名陳士弘）互毆等事實，惟其
    矢口否認有何妨害自由、恐嚇之犯行，辯稱：伊當天是要去找伊舅舅，因其常到
    丙○○住處賭博，伊是要去把他帶回來，但辛○○因腳不小心踢到桌子而與丙○○等人互毆，伊並未出手打人，亦未恐嚇丁○○等人或以上述方式限制其等之行
    動自由；第二次伊係要去探視是否有人受傷，然辛○○又與在場之人打架，伊才
    因此與庚○○互毆云云。
二、惟查：被告上開妨害自由及恐嚇被害人之犯行，業據被害人丙○○、丁○○、乙○○、己○○、壬○、庚○○於警訊、偵查或本院審理時指述歷歷，並有秀傳紀
    念醫院所出具之乙○○、己○○、壬○之病歷或診斷證明書各一份、丙○○、乙○○、丁○○、壬○、庚○○被毆打成傷之照片共八幀附卷可相佐證，而被告於
    案發後，業與被害人丁○○、己○○、乙○○、壬○、庚○○（原名陳士弘）達
    成民事調解，並賠償其等之損失，亦有調解書二紙附卷可參，被告雖辯說係辛○○一人毆打其他在場之人，然此與被害人指述被害情節顯相出入，而單憑辛○○
    一人，實亦不足以毆打其他在場之人成傷，況共犯辛○○於本院訊問時，業已否
    認其第一次與被告一同到丙○○家找被告之舅舅時，曾毆打在場之人之事實，而
    被告竟辯說第一次去時，係辛○○一人將在場之人毆打成傷，故其第二次原是與
    辛○○要去探視受傷之人云云，二人之供詞前後矛盾，均有為己卸責之意，自不
    能採為有利於被告之認定，而查被告案發後，即自行與丁○○等被害人達成調解
    等情，若被告自認其並未毆打被害人，其豈會自甘賠償被害人，更見被告辯說其
    當時並未動手打丁○○之說詞實係推脫之詞；又被告雖辯說未有妨害被害人丁○○、乙○○、己○○等人之行動自由及恐嚇丁○○等在場之人之犯行，然據被害
    人丁○○、己○○、乙○○於警訊或本院審理時指述明確，是從被告當時帶人侵
    入丙○○住處後，即動手毆打在場之人成傷等情以觀，若當時被害人非受被告等
    人之控制，其等實無任其毆打後自願留在現場之可能，則被害人指控被告當時於
    毆打其等後，命其等蹲在地上，相互猜拳，並遭被告出言恐嚇等情應非虛構，是
    被告妨害自由及恐嚇之犯行已堪認定，應依法予以論科。
三、核被告戊○○所為，係犯刑法第三百零二條第一項以強暴剝奪他人行動自由罪及
    、同法第三百零五條之恐嚇危害安全罪。被告與辛○○就前開犯行，有犯意之聯
    絡及行為之分擔，均為共同正犯；公訴人雖認尚有二名共犯參與被告之犯行，然
    被告堅稱僅與辛○○前去丙○○家中，而本院訊之被害人乙○○，其無法確認共
    犯確有幾人，且被害人丁○○、己○○於警訊時係指述有三名共犯，核其等此之
    指述顯非一致，自不能採為不利於被告之認定，應以被告所供可採。又被告與綽
    號「阿龍」之辛○○以一妨害自由行為，剝奪被害人丁○○等四人之行動自由，
    為想像競合犯，應從一重處斷。再被告所犯上開二罪間，有方法、結果之牽連關
    係，應從一重之剝奪他人行動自由罪處斷；公訴人認係犯意各別，請求予以分論
    併罰，容有誤會。爰審酌被告犯罪之動機、目的、方法、手段，其前有犯罪記錄
    ，且仍在假釋中，竟再犯本罪，品行不佳可見，且其於深夜之際，無故侵入被害
    人家中，將被害人毆打成傷，此除嚴重干擾被害人居家之安全與安寧外，亦見其
    目無法紀之心態，所生危害難謂輕微，又其犯後雖與被害人達成調解，但其就犯
    行仍避重就輕，態度欠佳等一切情狀，量處如主文所示之刑，以示懲儆。至被告
    持以毆打被害人之手電筒，因非被告所有，且不屬違禁物，無從併予宣告沒收，
    併予敘明。
貳、公訴不受理部分
一、公訴意旨略以：被告於上述時、地，毆打被害人庚○○成傷，此部分事後被告雖
    與庚○○於九十年十月三十日在彰化縣和美鎮調解委員會成立調解，惟調解書係
    將傷害之時間載為九十年十月十六日三時許，而非真正之時間即同日二十二時，
    且庚○○又屢傳不到，無法查知庚○○是否有撤回之真意，因認被告傷害庚○○
    部分仍不生撤回告訴之效力，而起訴被告另犯傷害罪等語。
二、查公訴人前之起訴固非無據，然查被害人庚○○於警訊時，業已明確表示其係於
    九十年十月十六日二十二時許，在丙○○上開住處為被告等人毆打成傷，且其之
    前並不認識被告等語，顯見庚○○與被告並不相識，自無怨隙可言，則其應僅於
 九十年十月十六日二十二時遭被告毆打成傷，並未於同日凌晨三時許為被告毆打
    ，是被害人庚○○應係就前述被毆之事實與被告調解，則原調解書所載雙方衝突
    之時間顯有錯誤，庚○○應非就不曾發生之事實與被告調解，而係就九十年十月
    十六日二十二時為被告毆打之事與被告調解，故原調解書所載之衝突時間雖有錯
    誤，此仍不足以推翻庚○○確已與被告達成調解之事實，且其調解書迭經本院於
    同年十一月二十日核定，應已生撤回告訴之效力，則公訴人認此部分未經撤回告
    訴，顯有誤會，應認庚○○確已撤回傷害之告訴。而按告訴乃論之罪，告訴人於
    第一審辯論終結前得撤回其告訴，又告訴經撤回者，應諭知不受理之判決，此刑
    事訴訟法第二百三十八條第一項、第三百零三條第三款定有明文。被害人庚○○
    就遭被告毆打之事實既已撤回告訴，而公訴人認此傷害罪部分與前述妨害自由與
    恐嚇罪有罪部分係屬數罪關係，是本罪就此另諭知被告被訴傷害罪部分公訴不受
    理。
據上論斷，應依刑事訴訟法第二百九十九條第一項前段、第三百零三條第三款、刑法
第二十八條、第三百零二條、第三百零五條、第五十五條、罰金罰鍰提高標準條例第
一條前段，判決如主文。
本案經檢察官孫沛琦到庭執行職務。
中      華      民      國      九十二      年      八      月    五    日
                                臺灣彰化地方法院刑事第一庭
                                    法      官  葛  永  輝
右正本證明與原本無異。
如不服本判決，應於送達後十日內向本院提出上訴狀( 須附繕本 )。
告訴人或被害人對於判決如有不服具備理由請求檢察官上訴者，其上訴期間之計算係
以檢察官收受判決正本之日期為準。
                                    法院書記官  施  惠  卿
中      華      民      國      九十二      年      八      月    七    日
刑法第三百零二條
私行拘禁或以其他非法方法，剝奪人之行動自由者，處五年以下有期徒刑、拘役或三
百元以下罰金。
因而致人於死者，處無期徒刑或七年以上有期徒刑，致重傷者，處三年以上十年以下
有期徒刑。
第一項之未遂犯罰之。
刑法第三百零五條
以加害生命、身體、自由、名譽、財產之事恐嚇他人，致生危害於安全者，處二年以
下有期徒刑、拘役或三百元以下罰金。


司法院資訊處製作；財團法人民間司法改革基金會備份。
